臺灣板橋地方法院交通事件裁定　　　　99年度交聲字第2517號
原處分機關　交通部公路總局臺北區監理所板橋監理站
異　議　人
即受處分人　周廷倫
上列異議人即受處分人因違反道路交通管理處罰條例案件，對於
交通部公路總局臺北區監理所板橋監理站民國99年8 月2 日板監
裁字第裁41-C00000000號處分聲明異議，本院裁定如下：
    主      文
異議駁回。
    理      由
一、原處分意旨略以：異議人即受處分人周廷倫於民國99年6 月
    20日晚間7 時25分許，騎乘車牌號碼512-ECM 號重型機車，
    行經新北市○○區○○路332-9 號前，因有「機器腳踏車駕
    駛人未依規定戴安全帽」之違規行為，經新北市政府警察局
    海山分局警備隊員警以北縣警交大字第C00000000 號舉發違
    反道路交通管理事件通知單舉發之。嗣異議人不服舉發，提
    出申訴，經原處分機關調查結果，仍認前開違規行為明確，
    乃依道路交通管理處罰條例第31條第6 項規定，於99年8 月
    2 日以板監裁字第裁41-C00000000號違反道路交通管理事件
    裁決書，裁處異議人罰鍰新臺幣（下同）500 元在案。
二、本件聲明異議意旨略以：異議人因在路旁脫下安全帽接聽手
    機，接聽完畢甫起步上路，尚未扣緊扣環，並非有意違規，
    爰依法聲明異議，請求撤銷原處分云云。
三、按機器腳踏車附載人員，駕駛人及附載坐人均應戴安全帽；
    機器腳踏車駕駛人及附載座人配戴安全帽，配帶時安全帽應
    正面朝前及位置正確，於顎下繫緊扣環，安全帽並應適合頭
    形，穩固戴在頭上，不致上下左右晃動，且不可遮蔽視線；
    機器腳踏車駕駛人或附載座人未依規定戴安全帽者，處駕駛
    人500 元罰鍰，道路交通安全規則第88條第1 項第5 款、第
    2 項第3 款、道路交通管理處罰條例第31條第6 項均有明文
    。
四、經查：
（一）異議人即受處分人周廷倫於99年6 月20日晚間7 時25分許
      ，騎乘車牌號碼512-ECM 號重型機車，行經新北市○○區
      ○○路332-9 號前，因有「機器腳踏車駕駛人未依規定戴
      安全帽」之違規行為，經新北市政府警察局海山分局警備
      隊員警以北縣警交大字第C00000000 號舉發違反道路交通
      管理事件通知單舉發等情，有臺北縣政府警察局北縣警交
      大字第C00000000 號舉發違反道路交通管理事件通知單、
      臺北縣政府警察局海山分局99年7 月27日北縣警海交裁字
      第0990029846號書函各1 份在卷可查。再者，異議人於上
      開時、地，騎乘機器腳踏車，雖戴有安全帽，然其於顎下
      並未扣扣環乙情，為異議人所不爭執，復有現場錄影光碟
      翻拍相片2 張在卷可查。是異議人於上開時、地騎乘機器
      腳踏車，戴安全帽未扣扣環乙節，應堪認定。
（二）異議人雖以前揭情詞置辯，然查，戴安全帽未扣扣環，視
      同未戴安全帽論處乙節，業依公路局86年11月13日交路監
      （86）字第51396 號函轉交通處86年10月30日（86）交一
      字第49226 號函轉據交通部路政司86年10月22日路臺（86
      ）字第10633 號函辦理甚明。且道路交通安全規則關於騎
      乘機器腳踏車配戴安全帽之相關規定，其立法意旨係為保
      護駕駛人及附載座人之頭部安全，若機器腳踏車駕駛人及
      附載座人未依規定配帶安全帽，非但無法保護其等頭部安
      全，亦有因而傷害使用者或危及其他用路權人之虞。是配
      戴安全帽須達於可確實保護駕駛人及附載座人行車安全之
      效果，否則雖有配戴安全帽，惟其配戴方式或配戴安全帽
      之材質，無法達到維護安全之效果，與未戴安全帽所生危
      害實無二致。是異議人騎乘機器腳踏車，雖戴有安全帽，
      惟其未依道路交通安全規則相關規定配戴，揆諸前開說明
      ，亦屬未依規定戴安全帽之違規。再者，異議人具狀辯稱
      ：伊因接聽行動電話結束，甫起步動身，即為警攔停舉發
      ，並非有意違規云云。惟其於員警攔停當時，係狡稱：因
      扣環壞掉無法扣緊云云，有本院勘驗筆錄1 份在卷可查。
      是異議人於本件違規為警攔停之初，並非以前開情節置辯
      ，前後所辯已有不一，已難遽信其所辯為真。況道路交通
      管理處罰條例第31條第6 項之立法意旨，係根據肇事結果
      統計及醫學分析，機車駕駛人肇事後，頭部受傷之可能性
      較大且較為嚴重，為減少社會成本之支出，爰予明定機車
      駕駛人或附載人員均應戴安全帽，而機車駕駛人只要參與
      道路交通活動，即應遵守上開法條規定。是不論異議人是
      否甫起步動身，只要其係騎乘機器腳踏車上路，即應遵守
      上開規定，不因行駛距離長短而有區別。從而，異議人以
      前詞置辯，並不足採。
五、綜上，異議人於上開時、地，確有「機器腳踏車駕駛人未依
    規定戴安全帽」之違規行為，堪以認定。原處分機關依道路
    交通管理處罰條例第31條第6 項規定，裁處異議人500 元，
    核無違法或不當。異議人聲明異議，為無理由，應予駁回。
六、據上論斷，應依道路交通事件處理辦法第18條，裁定如主文
    。
中    華    民    國  100     年    2    月    10     日
                  交通法庭法  官  謝梨敏
上列正本證明與原本無異。
如不服本裁定，應於裁定送達後五日內敘明抗告理由，向本院提
出抗告狀。
                          書記官  林怡君
中    華    民    國  100     年    2     月    10    日